【裁判字號】    90,交抗,33
【裁判日期】    900531
【裁判案由】    聲明異議
【裁判全文】
臺灣高等法院高雄分院刑事裁定                        九十年度交抗字第三三號
    抗告人  甲○○
右抗告人因違反道路交通管理處罰條例案件，不服臺灣高雄地方法院中華民國九十年
二月九日裁定（八十九年度交聲字第二四四號），提起抗告，本院裁定如左：
    主  文
抗告駁回。
    理  由
一、本件抗告意旨略以：抗告人經高雄市政府警察局舉發於八十八年五月十七日十五
    時二十五分許，在高雄市○○路及建軍路口違規闖紅燈，惟該局所開發之「舉發
    違反道路交通管理事件通知單」上未據抗告人之簽名，亦未註明抗告人未簽名之
    事由，實未具告發之法定效力，亦不足以證明抗告人有違反道路交通管理處罰條
    例第五十三條規定之行為，爰依法提起抗告云云。
二、按汽車駕駛人，行經有燈光號誌管制之交岔路口闖紅燈者，處六百元以上一千二
    百元以下（即新臺幣一千八百元以上三千六百元以下）罰鍰；再道路交通管理處
    罰條例所定罰鍰，行為人接獲違反道路交通管理事件通知單後，應於十五日內，
    到達指定處所聽候裁決。又按違反道路交通管理事件行為人，未依規定自動繳納
    罰鍰，或未依規定到案聽候裁決，處罰機關應於一個月內依標準表逕行裁決之。
    道路交通管理處罰條例第五十三條、第九條第一項前段及違反道路交通管理事件
    統一裁罰標準及處理細則第四十四條第一項分別定有明定。又警察機關依法開發
    「舉發違反道路交通管理事件通知單」，並隨案移送交通事件裁決所裁決，性質
    上僅屬向交通事件裁決所舉發行為人有違反行政罰法之行為，而交通裁決所據以
    決定科處行為人罰鍰之行政行為，始屬行政處分。行政處分之作成，如未履行法
    定程式，固不合法而有瑕疵，然警察機關之舉發行為，既僅有通知之效力而非行
    政處分本身，自無須循嚴格之法定程式為之，縱與法律所定之程式稍有違背，亦
    不影響其舉發之效力，合先敘明。
三、訊據抗告人矢口否認有於前揭時地違規闖紅燈之行為，辯稱：「舉發違反道路交
    通管理事件通知單」上並無其簽名，亦未註明其拒絕簽名之事由，顯不足以證明
    其有違規之情事云云。惟查，證人即現場執勤開發本件通知單之警員蔡俊龍雖證
    稱舉發之過程因事隔多時而不復記憶，然其與抗告人素不相識，又無冤仇，如抗
    告人無違規行為，其不可能註記抗告人之詳細年籍資料及地址而惡意構陷之理，
    且已就違規者與原車主不同之情，於告發單中有所註記，取締之警員之未命違規
    者於告發單上簽認名字，應與當時之通知單各聯中，並無違規人簽名欄所致等語
    ，此經本院向高雄市政府警察局苓雅分局函請調閱八十八年間該局使用之通知單
    ，共分通知聯、移送聯、回復聯及存查聯四聯，其上均無違規人簽名欄，有該通
    知單四紙附卷可佐，顯然當時該局開發通知單時之作法，並未要求違規人簽名其
    上，則本件無抗告人之簽名，於警員執勤作業流程中，並無可議之處。又本件系
    爭通知單載明違規之駕駛人為抗告人，車主姓名則為蔡駿逸，如值勤員警蔡俊龍
    並非當場舉發攔下抗告人檢閱其駕駛執照及行車執照，何能得知抗告人之詳細年
    籍資料？且此舉亦與逕行舉發或員警惡意構陷時，駕駛人欄直接填載車主姓名之
    情形有異。況抗告人自承本件舉發期間，其於距舉發地點不遠之鳳西國中擔任教
    師，每日均以機車為交通工具，顯與違規地點有地緣關係。則綜合上述情形以觀
    ，應以證人蔡俊龍之證詞為可採，堪認抗告人確有違規闖紅燈經警攔檢開單舉發
    之事實。雖抗告人一再質疑通知單未經其簽名而不生效力，然該通知單性質上僅
    為警方向交通事件裁決所舉發行為人違規之書面文件，已如前述，未經行為人簽
    名固於製作程式上有未臻完善之處，究不影響其舉發之效力。從而，抗告人既有
    前揭違規事實，高雄市交通事件裁決所據以裁決科處罰鍰，即無違法可言。
四、末查，抗告人因違反前開道路交通管理處罰條例第五十三條規定，經執行交通勤
    務之證人予以舉發，並依道路交通管理處罰條例第九條規定，填載行為人即異議
    人應於八十八年六月二日前到案，然異議人未依規定自動繳納罰鍰，嗣經高雄市
    交通裁決所於八十九年十一月二十二日依違反道路交通管理事件統一裁罰標準及
    處理細則第四十四條規定予以裁決等事實，有高雄市政府警察局八十八年五月十
    七日高市警刑字第五五一六八二號舉發違反道路交通管理事件通知單及高雄市
    交通事件裁決所高市交裁字第駕裁00－000000號裁決書各一紙附卷可稽
    。從而，抗告人確係違反道路交通管理處罰條例第五十三條行經有燈光號誌管制
    之交岔路口闖紅燈之規定，原處分機關據以援引上開規定，裁處如原裁決書所示
    ；原審並以異議無理由而駁回之，經核均無不合，抗告人抗告意旨仍執陳詞，指
    摘原裁定不當，為無理由，應予駁回。
五、據上論結，應依道路交通案件處理辦法第二十六條，刑事訴訟法第四百十二條，
    裁定如主文。
中    華    民    國         九十       年      五      月    三十一    日
                              臺灣高等法院高雄分院刑事第八庭
                                  審判長法官  郭雅美
                                        法官  張盛喜
                                        法官  洪兆隆
右正本證明與原本無異。
不得再抗告。
                                      書記官  葉淑華
中    華    民    國         九十       年      六      月      五      日
                                                                      Ｈ


司法院資訊處製作；財團法人民間司法改革基金會備份。
